臺灣高雄地方法院民事判決　九十二年度重訴字第四八三號
　　原　　　告　電光企業股份有限公司
　　法定代理人　乙○○
　　訴訟代理人　丙○○
　　被　　　告　振吉電化廠股份有限公司
　　法定代理人　甲○○
　　訴訟代理人　阮文泉律師
當事人間請求給付貨款事件，本院於民國九十三年五月十七日言詞辯論終結，判決如
下：
    主      文
被告應給付原告新台幣壹億零參佰捌拾貳萬零肆佰零貳元，及自民國八十九年七月十
六日起至清償日止，按週年利率百分之五計算之利息。
訴訟費用由被告負擔。
本判決於原告以新台幣仟肆佰陸拾萬陸仟捌佰元供擔保後得假執行。但被告如為原
告預供擔保新台幣壹億零參佰捌拾貳萬零肆佰零貳元後得免為假執行。
    事實及理由
一、原告原起訴請求之利息係自支付命令送達之翌日起算，嗣於本院審理中擴張自民
    國八十九年七月十六日起算，核與民事訴訟法第二百五十五條第一項第三款規定
    ，並無不合，自應准許，合先敘明。
二、原告起訴主張：被告於民國八十八年八月起至八十九年三月間陸續向伊購買衛浴
    設備，金額合計新台幣（下同）一億五千五百三十八萬餘元，被告先後於八十九
    年九月起至九十一年元月止，共還款十二次，合計為五千一百一十五萬餘元，嗣
    於九十二年間，伊委託訴外人致遠會計師事務所會計師查詢，被告承認尚欠伊本
    金合計一億零三百八十二萬零四百零二元，惟屢經催討，均置之不理，為此，依
    民法第三百六十七條之規定提起本件訴訟。並聲明：(一)被告應給付一億零三百八
    十二萬零四百零二元，及自八十九年七月十六日起至清償日止，按週年利率百分
    之五計算之利息。(二)請准供擔保後宣告假執行。
三、被告則以：兩造為家族企業，股東大多重疊，因此歷年均未對帳，伊否認原告所
    提之帳目，原告提出之會計師詢證回函係本於其查核權而為，並非代理原告向伊
    請求給付貨款，伊未對原告為債務承認之行為，自得主張本件貨款之請求權已因
    罹於時效而消滅，伊可拒絕給付貨款等語置辯。並聲明：請求駁回原告之訴及假
    執行之聲請，如受不利判決，願供擔保，請准宣告免為假執行。
四、兩造不爭執之事項：
  (一)兩造為家族企業，原告負責生產，被告負責銷售，股東交叉持股，八十八年八月
    至八十九年三月兩造確有衛浴設備買賣行為。
  (二)兩造付款方式係以月結一百零五天遠期支票支付，被告所簽發之遠期支票係以每
    月十五日為基準。
  (三)被告對於原告提出之銷貨退回及折讓證明、退貨明細表請求金額中之八千三百七
    十七萬一千六百一十三元不爭執。
  (四)被告對原告委託致遠會計師事務所會計師所為之詢證回函印章形式上不爭執及對
    於曾與會計師確認詢證回函上所記載金額一億零三百八十二萬零四百零二元不否
    認。
五、原告依買賣關係訴請被告給付貨款，被告則以前揭情詞置辯，是本件所應審酌之
    主要爭點為：(一)致遠會計師事務所會計師所為之詢證回函法律性質為何？(二)本件
    貨款請求權是否已罹民法第一二七條規定之二年時效而消滅？玆將本院判斷分述
    如下：
  (一)致遠會計師事務所會計師所為詢證回函之法律性質為何？
  1.依本院函查訴外人致遠會計師事務所所提供其與原告間之合約書所載，該事務所
    受原告所委任之事項為「辦理民國九十一年度財務報表查核簽證」（合約書委任
    事項欄），由此足見，原告與致遠會計事務所之會計師間為委任關係，致遠會計
    師事務所之會計師就其受委任事項對外所為之行為，其法律地位乃為原告代理人
    ，應無疑義，被告辯稱致遠會計師事務所之會計師並非原告之代理人，係無可採
    。
  2.再者，依委任合約書說明第二項，致遠會計師事務所會計師受委任目的及範圍包
    括：「 (1)財務查核及簽證 (2)稅務查核及簽證 (3)股東可扣抵稅額帳戶變動明
    細表查核及簽核 (4)未分配盈餘之複核」等事項，上開事項之工作方式則為：「
    為順利達成上述查核工作，特請貴公司（原告）提供編製財務報表所依據之帳冊
    、紀錄、文件及憑證等，供本事務所查核，貴公司同仁應對查核工作儘量協助，
    此項協助包括編製各科目明細表、調節表、部份工作底稿、詢證函之填寫，並提
    供有關文件資料；至於其具體事項，將由本事務所查核工作人員於工作開始前，
    提供清單及工作底稿格式，商請貴公司有關人員惠予配合」，是由該合約所約定
    之工作方式可知，本件詢證回函係由原告公司員工所填載後，委由致遠會計師事
    務所會計師以其代理人之身分向被告查核詢問，俾以查核是否與原告一方所編製
    之財務報表、帳冊及統一發票等等憑證相符，俟被告回覆後，再由會計師為財務
    簽證，並持以向稅捐稽徵機關為稅務申報之憑證，由此益徵，被告總務部人員於
    該詢證回函簽章確認原告所填載之金額無誤，則該詢證回函之性質，自可認定係
    被告對所其積欠原告之貨款債務關係所為之承認。
  3.況兩造股東均為親屬，為家族企業，交叉持股，本件系爭貨款原告均已開具統一
    發票向被告請款，自八十八年八月起至八十九年三月止，每月發票及銷貨明細表
    七本及被告退貨折讓明細表與被告開立給原告之折讓發票乙本，上述發票係兩造
    對帳後所簽發，此為被告所不否認，衡情被告應已持系爭發票向稅捐稽徵機關為
    稅務申報之憑證，足認，本件貨款之金額已經被告確認屬實，被告依法自應給付
    。
  (二)本件貨款請求權是否已罹於民法第一百二十七條所規定之二年時效而消滅？
  1.按商人、製造人所供給之商品及產物之代價之請求權，因二年間不行使而消滅。
    民法第一百二十七條第八款定有明文。又按民法第一百二十九條第一項第二款所
    謂之承認，為認識他方請求權存在之觀念表示，僅因債務人一方行為而成立，此
    與民法第一百四十四條第二項後段所謂之承認，須以契約為之者，性質迥不相同
    。又債務人於時效完成後所為之承認，固無中斷時效之可言，然既明知時效完成
    之事實而仍為承認行為，自屬拋棄時效利益之默示意思表示，且時效完成之利益
    ，一經拋棄，即恢復時效完成前狀態，債務人顯不得再以時效業經完成拒絕給付
    。最高法院五十年台上字第二八六八號判例意旨可資參照。
  2.經查，兩造最後交易日期為八十九年三月，雙方付款方式係月結一百零五天，亦
    即，由被告簽發交易後一百零五天之遠期支票支付，為被告所不爭執，是兩造最
    後一筆交易之付款期限應為八十九年七月十五日，依前開規定，本件原告之貨款
    請求權時效為二年，準此，原告之請求權時效應於九十一年七月十五日屆滿，應
    堪認定。然被告總務部所屬員工於原告所委託之致遠會計師事務所所發之九十一
    年度詢證回函上簽章確認迄九十一年十二月三十一日為止，總共尚積欠原告貨款
    一億零三百八十二萬零四百零二元等情，為被告所不爭執，被告在詢證回函上所
    為之簽章確認行為顯係於時效完成後所為之承認債務行為，業如前述，揆諸前開
    說明，被告於請求權時效完成後所為之承認行為具有拋棄時效利益之法律效果，
    因此，被告自不得再以本件貨款請求權時效業經完成而拒絕給付。是被告抗辯，
    本件貨款請求權已因罹於時效而消滅，並無可取。
六、綜上所述，兩造間有買賣關係存在，被告尚積欠原告貨款共計一億零三百八十二
    萬零四百零二元，被告復於原告所委任之會計師查核原告九十一年度財務報表時
    承認上開債務，自不得嗣後再以時效完成為由拒絕給付本件貨款。又按兩造最後
    交易期間為八十九年三月，依月結一百零五天之付款慣例，被告所欠之上開貨款
    至遲應於八十九年七月十五日前付清，惟被告屢經請求，均未給付，依民法第二
    三三條第一項本文規定，原告自得請求被告自八十九年七月十六日起給付法定遲
    延利息。從而，原告依民法第三百六十七條規定，請求被告給付上開款項，及自
    八十九年七月十六日起至清償日止，按週年利率百分之五計算之利息，為有理由
    ，應予准許。
七、兩造分別陳明願供擔保，聲請宣告假執行及免為假執行，核無不合，爰酌定相當
    擔保金額各准許之。
八、本件事證已臻明確，兩造其餘攻擊防禦方法，經審酌後認對本判決結果不生影響
    ，爰不另逐一論駁，附此敘明。
九、結論：原告之訴為有理由，依民事訴訟法第七十八條、第三百九十條第二項、第
    三百九十二條第二項，判決如主文。
中　　　華　　　民　　　國　　九十三　　年　　　五　　　月　　三十一　　日
                                臺灣高雄地方法院民事第一庭
~B法　　　官　蘇姿月
正本係照原本作成。
如不服本判決，應於送達後廿日內，向本院提出上訴狀並表明上訴理由，如於本判決
宣示後送達前提起上訴者，應於判決送達後十日內補提上訴理由書（須附繕本）。
中　　　華　　　民　　　國　　九十三　　年　　　五　　　月　　三十一　　日
~B法院書記官　歐文政
